【裁判字號】    89,上易,815
【裁判日期】    890407
【裁判案由】    違反著作權法
【裁判全文】
臺灣高等法院刑事判決                  八十九年度上易字第八一五號
    上訴人  臺灣士林地方法院檢察署檢察官
    被  告  乙 ○ ○
右列上訴人因被告違反著作權法案件，不服台灣士林地方法院八十八年度易字第一五
０二號，中華民國八十八年十二月二十八日第一審判決（起訴案號：臺灣士林地方法
院檢察署八十八年度偵字第六六八九號）提起上訴，本院判決如左：
    主    文
原判決撤銷。
乙○○連續擅自以公開上映之方法，侵害他人之著作財產權，處有期徒刑參月，如易
科罰金，以參佰元折算壹日。
扣案之點將家電腦伴唱機壹台、點歌簿壹本、點歌鍵盤壹個均沒收。
    事    實
一、乙○○係台北縣汐止市○○路○段三０六之二號「千禧蟲Ｙ２Ｋ  ＰＵＢ」負責
    人，明知「悶」、「辛酸講無話」、「我也不想這樣」、「你快樂所以我快樂」
    等歌曲，業經原著作權人林夕、張亞東、ＡＬＥＸＳＡＮ、林秋離、熊美玲等人
    ，將其音樂著作財產權轉讓與香港商百代著作權代理股份有限公司台灣分公司（
    以下稱百代公司），再經百代公司以專屬授權方式，授權予甲○○○股份有限公
    司（下稱美華公司）行使該著作財產權。乙○○竟未經美華公司之同意或授權，
    基於概括犯意，自民國（下同）八十八年五月下旬某日起至同年六月四日晚上九
    時二十分許止，擅自在經營之「千禧蟲Ｙ２Ｋ  ＰＵＢ」內，提供含有前開歌曲
    之點將家電腦伴唱機，供不知情之不特定顧客點選歌曲以公開上映方式，侵害美
    華公司享有之著作財產權，迨同年六月四日晚上九時二十分許，在上址為警查獲
    ，並扣得楊富閔所有含有前開歌曲之點將家電腦伴唱機一台及點歌簿一本、點歌
    鍵盤一個。
二、案經被害人美華公司訴由台北縣警察局汐止分局報告台灣士林地方法院檢察署檢
    察官偵查起訴。
    理    由
一、訊據被告乙○○矢口否認其有前開違反著作權法犯行，辯稱：該點將家電腦伴唱
    機係其公司股東李旭峰向點將家公司所購買之營業版電腦伴唱機，點將家公司在
    出售之該電腦伴唱機內，雖附寄有辦理公播證的費用通知單，惟期限尚未屆至，
    故未前往辦理取得公播証，該點將家電腦伴唱機係放於其經營之ＰＵＢ內，惟未
    供客人點播等語。
二、經查：
(一)被告乙○○確在其經營之「千禧蟲Ｙ２ＫＰＵＢ」內，放置向點將家公司購買之
    點唱家電腦伴唱機，供不特定之顧客點播放映娛樂等情，業據被害人美華公司代
    理人張永和供述綦詳，被告乙○○亦不否認其經營之「千禧蟲Ｙ２ＫＰＵＢ」內
    確有擺置該點將家電腦伴唱機供顧客點播唱歌等情，並有扣案之點將家電腦伴唱
    機一台及點歌簿一本、點歌鍵盤一個、現場照片八幀在卷可稽。而該「悶」、「
    辛酸講無話」、「你快樂所以我快樂」、「我也不想這樣」等四首歌曲，係享有
    音樂著作財產權百分之五十權利之百代公司授權美華公司，美華公司享有前開音
    樂之重製權、公開播送、公開演出權、改作、編輯權、出租權，並得對侵害其權
    利者，以被害人身分提起民、刑訴訟權，有著作財產權專屬授權証明書乙份在卷
    可稽。而點將家公司，取得「悶」、「你快樂所以我快樂」、「我也不想這樣」
    等三首歌曲之電腦伴唱機重製權，係自原著作財產權人百代公司取得其百分之五
    十之授權，惟僅得限供家庭用，而不得供營業使用，亦有同意書乙份在卷可按，
    另百分之五十之電腦伴唱機重製權，得取自一間製作有限公司（下簡稱一間公司
    ）之授權，惟雙方所簽訂之音樂使用同意合約書，則未約定是否限供家庭用，依
    此可知，點將家公司生產之電腦伴唱機就前開歌曲，既未取得百代公司得公開播
    放之授權，自不得供為營業用之電腦伴唱機使用，縱點將家公司將該歌曲已放入
    營業用之電腦伴唱機內，惟向點將家公司購買電腦伴唱機之個人或公司，在未取
    得公開播映証之前，亦不得將前開歌曲供公開播映或營業使用，亦洵屬當然。
(二)又現市場上音樂歌曲是否得公開播映，攸關音樂著作權人或取得其授權人之權益
    甚鉅，該音樂著作財產權者，於授權該音樂財產權時，均在契約中明定其授權利
    用之地域、時間、利用之方法，在授權得重製於電腦伴唱機時，對該音樂著作權
    經重製後得否供營業公開播映，抑僅得供家庭使用，亦均於契約嚴加規定，本件
    點將家公司與一間公司間所簽訂之音樂使用同意合約書內，則未約定一間公司授
    權點將家公司前開三首歌曲之著作財產權是否得供營業用，依著作權法第六十七
    條第一項規定：「著作權人得授權他人利用著作，其授權利用之地域、時間、內
    容、利用之方法或其他事項，依當事人之約定，其約定不明之部分，推定為未授
    權。」，則點將家公司在與一間公司簽訂該音樂使用同意合約書時。既未約定該
    電腦伴唱機重製權是否得供營業用與否，即屬該條第一項所謂之「其約定不明部
    分」，而點將家公司對該部分是否已經一間公司之授權，則迄未能提出確切之証
    據以茲証明，依法即應推定為未經授權得供營業用，僅得限供家庭用，洵無疑議
    ，依此，點將家公司對前開歌曲，應未取得著作財產權人得供營業公開播映之權
    利，縱其販賣之點將家電腦伴唱機，係註明供營業用云云，仍不得謂即得供營業
    公開播映之用，此由點將家公司出售之前開註明得供營業用之點將家電腦伴唱機
    內，仍附寄有辦理公播證的費用通知單，要求購買該型點將家電腦伴唱機之消費
    者，在營業公開播映之前即應依規定取得公開播映証，始得供營業公開播映之用
    ，可知該點將家電腦伴唱機仍非隨時供營業公開播映至明。
(三)至點將家公司取得「辛酸講無話」歌曲之出版發行型態，僅屬可供重製於「電腦
    音樂磁片」之用，亦有同意書在卷可按，自不得將該歌曲重製於電腦伴唱機之電
    腦ＭＩＤＩ音樂程式伴唱機供營業之用，亦灼然明甚。
(四)被告乙○○在其經營之「千禧蟲Ｙ２Ｋ  ＰＵＢ」內放置該點將家電腦伴唱機，
    提供不特定之顧客點唱，雖被告之合夥人李旭峰係以營業用之價格，向點將家公
    司購買該電腦伴唱機等情，業據被告乙○○及證人李旭峰供明在卷，然被告乙○
    ○與李旭峰巳坦承其等在向點將家公司購買該電腦伴唱機時，點將家公司附寄辦
    理公播證的費用通知單交付，證人即點將家公司之法務人員丙○○於偵、審中亦
    結證稱：「（問：被告的伴唱機是否你公司賣給他的？）是的」、「（你們賣給
    被告的是否可以公開播放？）是的。另外我們有通知被告繳公播費，但仲介團體
    尚未訂出費率，因現在是空窗期，所以告訴人到處提出告訴」、「（賣予系爭伴
    唱機給李旭峰時是否有附版權保證書？），有」、「（扣案這台點將家公司出售
    時係註明是營業用機器？），是」、「當初向李旭峰說明這是營業用的，廣告單
    上是寫營業版，但有但書規定，使用者必須付費」等語（見偵卷第四十五頁及反
    面、原審八十八年十二月十四日審判筆錄），顯見點將家公司出售該電腦伴唱機
    雖載明係供營業用，惟在消費者尚未取得公播証前，仍不得公開播映則無疑議，
    點將家公司以營業用出售點將家電腦伴唱機，復要求客戶應取得公播証始得供營
    業公開播映，應屬營業上之取巧行為，易使消費者產生誤解，徒生爭執而已，並
    不足取。又八十八年間，有中華音樂著作權人聯合總會經音樂著作權人之授權，
    負責授權出具公開播送及公開演出証書，有授權公開播送、公開演出証書三份在
    卷可稽，被告乙○○、証人李旭峰、丙○○供謂當時仲介團體尚未訂出費率，故
    無法取得公播証云云，即無可採。
(五)被告乙○○既明知點將家公司在該電腦伴唱機上附寄有辦理公播證的費用通知單
    ，即應知悉其在使用該電腦伴唱機於營業公開播映前，應取得公播証，始得作營
    業公開播放之用，其在未取得該公播証前，即在其經營之「千禧蟲Ｙ２Ｋ  ＰＵ
    Ｂ」內，以該電腦伴唱機供顧客點播歌曲公開播映，即違反著作權法有關規定甚
    明，其辯謂無犯罪故意云云，洵係卸責圖免之詞，委不足採。
    綜上所論，足徵被告所辯，均係飾卸之詞，不足採信，被告所犯事証明確，其犯
    行洵堪認定。
三、查被告擅自以公開上映方法，侵害他人之著作財產權，所為核犯著作權法第九十
    二條之罪，其先後多次犯行，時間緊接，犯罪構成要件相同，顯係基於概括犯意
    所為，為連續犯以一罪論，並依法加重其刑。
四、原審未詳為勾稽，即遽為被告無罪之判決，檢察官上訴意旨執此指摘原判決失當
    ，為有理由，應由本院將原判決予以撤銷改判，爰審酌被告之犯罪動機、目的、
    手段、所生之損害及犯罪後態度等一切情狀，量處其有期徒刑三月，並諭知易科
    罰金之折算標準示懲。
五、扣案之點將家電腦伴唱機壹台、點歌簿壹本、點歌鍵盤壹個，均係被告所有供犯
    罪所用之物，均依法予以宣告沒收。
六、據上論斷，應依刑事訴訟法第三百六十九條第一項前段、第三百六十四條、第二
    百九十九條第一前段、著作權法第九十二條、刑法第十一條前段、第五十六條、
    第四十一條、第三十八條第一項第二款、罰金罰鍰提高標準條例第二條，判決如
    主文。
案經檢察官蔡薰慧到庭執行職務。
中     華     民     國     八十九     年       四      月       七     日
                              臺灣高等法院刑事第十六庭
                                  審判長法  官  許  增  男
                                        法  官  蔡  彩  貞
                                        法  官  黃  鴻  昌
右正本證明與原本無異。
不得上訴。
                                        書記官  黃  千  鶴
中     華     民     國     八十九     年       四       月      八     日
附錄本案論罪科刑法條全文：
著作權法第九十二條
擅自以公開口述、公開播送、公開上映、公開演出、公開展示、改作、編輯或出租之
方法侵害他人之著作財產權者，處三年以下有期徒刑，得併科新臺幣十五萬元以下罰
金。


司法院資訊處製作；財團法人民間司法改革基金會備份。
